臺灣新竹地方法院刑事判決　　　　　　　　　　　　　　九十年度易字第六六七號
　　公　訴　人　臺灣新竹地方法院檢察署檢察官
　　被　　　告　乙○○
右列被告因侵占案件，經檢察官提起公訴（九十年度偵字第二九五五號），本院判決
如左：
    主  文
乙○○無罪。
    理  由
一、公訴意旨略以：被告乙○○係位於桃園縣中壢市○○○路一一二號全虹企業股份
    有限公司（下稱全虹公司）壢東店之店長，於民國八十九年三月三日到職後，負
    責客戶接洽及門市財貨和人員管理，竟意圖為自己不法之所有，趁擔任全虹公司
    壢東店店長職務之便，掌管公司帳目業務之機會，將公司之貨款及維修費用，共
    計新台幣（下同）二十四萬八千六百五十九元，以變易持有為所有之意思予以侵
    占入己。嗣因全虹公司職員於八十九年十月十七日發覺貨款短少，始查獲上情，
    因認被告乙○○涉犯刑法第三百三十六條第二項之業務侵占罪嫌等語。
二、按犯罪事實應依證據認定之，無證據不得推定其犯罪事實。又不能證明被告犯罪
    者，應諭知無罪之判決，刑事訴訟法第一百五十四條、第三百零一條第一項，分
    別定有明文。次按，業務上侵占罪，以就業務上持有他人之物，變更意思而不法
    據為自己或第三人所有為其構成要件，最高法院著有二十二年上字第一三三四號
    判例參照，故行為人除主觀上須有變易持有為所有之不法犯意外，在客觀上必須
    確曾持有該項因業務上所管領之物為其要件，如行為人未曾持有管領該物或未曾
    易持有為所有之意念，即與刑法第三百三十六條第二項業務侵占罪之構成要件有
    間。
三、公訴人認被告乙○○涉犯上開業務侵占犯行，無非以：右揭事實，業據告訴代理
    人指訴綦詳，並有本票、切結書各一紙在卷可稽等語，為其論據。
四、訊據被告乙○○，堅詞否認有侵占告訴人之貨款及維修費用，辯稱：我之前在全
    虹公司壢東店擔任店長時，我可能的確是管理經驗不足，所以店裡在每個月盤點
    時都有損失一、二萬元，但是一方面店裡不是只有我一個人，不可以全部都認定
    是我侵占，況且當初每個月都有交報告回公司，我也曾向每個月來視察的專員反
    應過怎麼一直都有盤點損失，這樣日後會不會算到我頭上，可是公司說只要我把
    這個店的業績做好就可以了，現在我離職了他突然把以前盤點損失都算在我頭上
    ，我真的沒有侵占等語。
五、本院認定被告乙○○之行為並不構成刑法業務侵占罪之理由如下：
（一）經查，全虹公司壢東店在被告任職期間，並非僅有被告一位員工，被告亦非全
      天候的營業時間都在該店內乙情，除據被告供承在卷外，並經告訴代理人楊正
      輝、甲○○等二人陳述在卷，故，縱使全虹公司壢東店在每月月底盤點店內存
      貨時發現有短缺，是否即可以此認定為係被告所易持有為所有而予以侵占，非
      無疑問。
（二）次查，細觀公訴人所指之切結書，內容無非是被告表示由於其離職時該店所餘
      之配件損失一時無法估算價格，同時於八十九年十月二十七日，待配件明細及
      金額與全虹公司做最後確認，並於確認後，賠償全虹公司損失等詞，此切結書
      應僅係表示被告原與告訴人在八十九年十月二十七日由告訴人做最後確認時賠
      償告訴人可能受有之損失，此與被告在本院審理時與告訴代理人一併做成和解
      筆錄之事實相合，亦有被告事後再簽發之本票影本二張附卷，然此舉僅能表示
      被告原對其所管理之告訴人轄下之壢東店店內之配件損失負責任，但尚無法以
      被告有書寫該切結書之事實即認定被告有侵占告訴人全虹公司壢東店內之貨物
      。
（三）再查，公訴人對於認定被告所侵占之貨款是多少？維修費用如何計算？價格又
      分別是多少？並未具體指出，亦未提出其他證據以證其說，告訴人雖提出厚厚
      一疊之壢東店庫存明細表，但其上僅係記載盈損金額，與侵占與否應無直接關
      連，再經本院命告訴人整理出指訴被告侵占之細目時，告訴代理人表示，就盤
      點損失部分：八十九年五月份之盤損為四千三百零八元、同年六月為四萬三千
      二百元、同年七月為二萬四千五百二十元、同年八月為一萬一千六百二十一元
      、同年九月為二千二百四十九元、同年十月為二萬三千二百八十一元，維修費
      用短少八萬三千六百五十八元，然，就盤點損失部分，既從八十九年五月份即
      有損失，被告亦已按月陳報全虹公司總公司，告訴人不可能不知道，店內亦不
      只被告一人工作已如前述，如壢東店斯時有何違法情狀，告訴人為何直到被告
      在八十九年十月中離職後始大筆清查？且八十九年十月下旬被告已不在壢東店
      工作，當時之盤點損失又如何能算在被告頭上？再就維修費用言，告訴人臚列
      之項目包括：維修冰箱、電腦費用，甚至還包括公司房租發票四萬九千六百十
      三元及外送至廠商「七星」之維修費用等，此部分應係被告與告訴人間就被告
      擔任店長期間管理內容之民事糾葛，逕論以被告侵占，實與法有違。
    此外，復查無其他積極證據足資認定被告乙○○有何公訴人所指之業務侵占犯行
    ，綜上所述，依上開法條、判例意旨及說明，尚不能以此證明被告乙○○有業務
    侵占之犯行，本件應純係被告與告訴人間之民事糾紛問題，尚與刑法之業務侵占
    罪之構成要件有間，本院自應對被告乙○○為無罪判決之諭知，以免冤抑。
六、據上論斷，應依刑事訴訟法第三百零一條第一項，判決如主文。
本案經檢察官劉邦繡到庭執行職務。
中      華      民      國    九十一    年     十二     月    三十一    日
                                    臺灣新竹地方法院刑事第一庭
                                        法  官    遲中慧
右正本證明與原本無異。
如不服本判決，應於判決送達後十日內向本院提出上訴狀( 應附繕本 )，上訴於
臺灣高等法院。
                                        書記官    龔柏萃
中      華      民      國    九十一    年     十二     月    三十一    日
